【裁判字號】    97,台再,39
【裁判日期】    970717
【裁判案由】    請求給付工程款再審
【裁判全文】
最高法院民事判決                九十七年度台再字第三九號
再 審原 告  興松有限公司
法定代理人  甲○○
訴訟代理人  鄭  穎律師
            黃雅俞律師
再 審被 告  交通部台灣鐵路管理局
法定代理人  乙○○
上列當事人間請求給付工程款事件，再審原告對於中華民國九十
六年四月二十六日本院判決（九十六年度台上字第八五Ｏ號），
提起再審之訴，本院判決如下：
    主  文
再審之訴駁回。
再審訴訟費用由再審原告負擔。
    理  由
本件再審原告主張本院九十六年度台上字第八五Ｏ號確定判決（
下稱原確定判決）有民事訴訟法第四百九十六條第一項第一款所
定事由，對之提起再審之訴，係以：因縱貫線新店溪橋重建工程
（下稱系爭工程）之主橋北橋台施工，而於民國七十三年四月十
四日第一次開挖堤防，並未取得台北市政府工務局養護工程處（
下稱北市府養工處）之核准，可見開挖核准函與有無開挖事實無
關。且伊於同年月二十五日已將第一次之開挖回填，惟前訴訟程
序第二審第二次更審判決（下稱原第二審更審判決）卻以會勘結
果北市府養工處同意繼續施工，謂伊未回填，亦有任意推演曲解
當事人真意之違法。又第二次開挖之堤防於同年六月十二日已經
復舊，若無第三次之開挖，焉有同年九月二十五日堤防復舊工程
之可言。乃原第二審更審判決未見及此，而謂無第二次、第三次
開挖事實，且對伊請求引道填方部分亦未說明其不採之意見，均
屬判決不備理由。承包商須按圖施工，此係工程慣例，亦為法院
所知悉之常態。原第二審更審判決以設計圖無鋼套管不得任意往
上提升之註記，認定伊可任意往上提升，與經驗法則不符。況原
水中及河床下之基樁，於七十六年十月三日再審被告函請伊按系
爭工程水中預份P6至P16 橋墩基樁提升九十公分部分設計藍圖施
工前早已完成，故此函所謂基樁提升九十公分係指總長度增加九
十公分而言。乃原第二審更審判決未斟酌再審被告上開函，其認
定顯與經驗法則有違並有理由不備之違誤。另基樁混凝土損耗率
差異部分以兩造同意之數量一、五八一立方公尺扣除已經判決確
定之二二三．六四立方公尺後，按每立方公尺單價新台幣（下同
）一千零十八元計算，再審被告應再給付伊三十七萬六千一百六
十二元。合計再審被告尚應給付之工程尾款及基樁混凝土損耗率
差異金額暨此等款項應加計之施工測量費、安全措施費、承商利
稅、物價指數調整款，並扣除舊制營業稅，增加新制營業稅後，
共應再給付伊一千零九十三萬零三百零七元云云，為其論據。
惟按民事訴訟法第四百九十六條第一項第一款所謂適用法規顯有
錯誤，係指確定判決所適用之法規顯然不合於法律規定，或與司
法院現尚有效及大法官會議之解釋，或本院尚有效之判例顯然違
反，或消極的不適用法規，顯然影響判決者而言，並不包括認定
事實錯誤之情形在內。且第三審為法律審，其所為判決，以第二
審判決所確定之事實為基礎，故上開規定所謂適用法規顯有錯誤
，對第三審判決言，應以該判決依據第二審判決所確定之事實而
為之法律上判斷，有適用法規顯有錯誤之情形為限。原確定判決
依據原第二審更審判決所確定之事實，以再審原告無再次開挖、
回填及使用加長鋼套管施工之情事，1.6 公尺鋼管打椿工程款並
未短計，且基樁混凝土損耗率差異之金額扣除判決確定部分後為
一百萬五千六百三十元，爰就再審原告請求給付甲(1)挖土方、甲
(3)棄土方、乙(1)挖土方、乙(2)回填方、乙(3)棄土方、乙(4)引道填
方等款項共三百三十七萬一千三百八十七元，及甲鋼套管製作
費二百二十五萬六千一百零三元、甲1.6 公尺鋼管打椿費用一
萬三千九百五十四元、超過一百萬五千六百三十元之基樁混凝土
損耗率差異金額三十七萬六千一百六十二元，暨此等款項之承商
利稅費部分，為其敗訴之判決，經核並無適用法規顯有錯誤之情
形。至再審原告所陳上述再審理由，則屬事實審法院取捨證據、
認定事實當否之問題，要與原確定判決適用法規是否顯有錯誤無
涉。從而再審原告執以指摘原確定判決適用法規顯有錯誤，求予
廢棄，非有理由。
據上論結，本件再審之訴為無理由，依民事訴訟法第七十八條，
判決如主文。
中    華    民    國  九十七  年    七    月   十七   日
                      最高法院民事第四庭
                          審判長法官  許  朝  雄
                                法官  陳  淑  敏
                                法官  鄭  玉  山
                                法官  吳  麗  女
                                法官  黃  義  豐
      本件正本證明與原本無異
                                      書  記  官
中    華    民    國  九十七  年    七    月   三十   日
                                                      Ｑ


司法院資訊處製作；財團法人民間司法改革基金會備份。
